臺灣高等法院刑事裁定
109年度聲字第90號
聲  請  人  臺灣高等檢察署檢察官
受  刑  人  江明通  


上列聲請人因受刑人數罪併罰有二裁判以上，聲請定其應執行之
刑（聲請案號：臺灣高等檢察署108年度執聲字第2140號），本
院裁定如下：
    主  文
江明通犯如附表所示各罪所處之刑，應執行有期徒刑貳年肆月。
    理  由
一、聲請意旨略以：受刑人江明通因詐欺等數罪，先後經判決確
    定如附表，應依刑法第53條、第50條第1項但書、第2項、第
    51條第5款規定，定其應執行之刑，爰依刑事訴訟法第477條
    第1項聲請裁定等語。
二、按受刑人行為後，刑法第50條關於數罪併罰之規定，業於民
    國102年1月23日修正公布，自同年月25日起施行，將裁判確
    定前犯數罪而有該法條修正後第1項但書所定「一、得易科
    罰金之罪與不得易科罰金之罪。二、得易科罰金之罪與不得
    易服社會勞動之罪。三、得易服社會勞動之罪與不得易科罰
    金之罪。四、得易服社會勞動之罪與不得易服社會勞動之罪
    」之情形者，明定不得併合處罰，以避免不得易科罰金之罪
    與得易科罰金之罪合併而造成得易科罰金之罪無法單獨易科
    罰金之結果；此外，復於該法條第2項修正增列「前項但書
    情形，受刑人請求檢察官聲請定應執行刑者，依第51條規定
    定之」規定，賦予受刑人選擇仍按刑法第51條規定以定執行
    刑之權利。經比較新舊法適用結果，自以修正後之規定較有
    利於受刑人，依刑法第2條第1項從舊從輕之規定，應適用較
    有利於受刑人之修正後刑法第50條規定處斷。
三、次按裁判確定前犯數罪者，併合處罰之。但有得易科罰金之
    罪與不得易科罰金之罪者，不在此限；前項但書情形，受刑
    人請求檢察官聲請定應執行刑者，依第51條規定定之；數罪
    併罰，有二裁判以上者，依刑法第51條之規定，定其應執行
    之刑，刑法第50條第1項但書、第2項及第53條分別定有明文
    。又刑事訴訟法第370條第2項、第3項，已針對第二審上訴
    案件之定應執行之刑，明定有不利益變更禁止原則之適用，
    於分屬不同案件之數罪併罰有應更定執行刑者，本於同為定
    刑裁定應為相同處理之原則，法院於裁定定應執行之刑時，
    自仍應有不利益變更禁止原則法理之考量，亦即另定之執行
    刑，其裁量所定之刑期，不得較重於前定之執行刑加計後裁
    判宣告之刑之總和，否則即與法律秩序理念及法律目的之內
    部界限有違（最高法院103年度第14次刑事庭決議、最高法
    院93年度台非字第192號判決意旨參照）。
四、另按裁判確定前犯數罪併合處罰之案件，有二以上裁判，應
    依刑法第51條第5款至第7款定應執行之刑，茍經檢察官聲請
    時，最後事實審法院即應以裁定定其應執行之刑，殊不能因
    數罪中之一部分犯罪之刑業經執行完畢，即謂與刑法第50條
    規定「裁判確定前犯數罪者，併合處罰」之要件不符（最高
    法院104年度台抗字第899號裁定要旨參照）；又數罪併罰之
    數刑罰有部分縱已執行完畢，於嗣後與他罪合併定執行刑，
    乃由檢察官換發執行指揮書執行應執行刑時，其前已執行之
    有期徒刑部分，應予扣除而已，非謂此種情形即不符數罪併
    罰要件（最高法院104年度台抗字第907號裁定要旨參照）。
五、經查，本件受刑人江明通因犯如附表各編號1至18所示之罪
    ，經本院先後判處如附表所示之刑，均經分別確定在案；又
    附表編號17至18所示之罪，其犯罪時間係在附表編號1至16
    所示裁判確定日（即103年7月9日）前所犯，而本件聲請定
    應執行刑之犯罪事實最後判決法院為本院等情，各該判決書
    及本院被告前案紀錄表附卷可稽，是上開犯罪乃於裁判確定
    前所犯之數罪；其中受刑人所犯如附表編號17至18所示得易
    科罰金之罪，附表編號1至16所示不得易科罰金之罪，固合
    於刑法第50條第1項但書之規定，惟受刑人業已請求檢察官
    聲請定其應執行刑，有卷附定刑聲請切結書可佐，依刑法第
    50條第2項規定，本院應依同法第51條規定定其應執行刑，
    茲檢察官聲請定其應執行之刑，本院審核認聲請為正當。又
    受刑人所犯附表編號1至16所示之罪，前經本院以103年度上
    易字第1086號判決定應執行有期徒刑1年8月確定；附表編號
    17至18所示之罪，另經本院108年度上易字第666號判決定應
    執行有期徒刑10月確定，則參照前揭規定及說明，本院就附
    表所示各罪再定應執行刑時，自應受上開裁判所定應執行刑
    加計其他裁判所處刑期之內部界限（即有期徒刑2年6月＝1年
    8月＋10月）所拘束，爰審酌內、外部界限之範圍，並斟酌受
    刑人之犯罪情節及行為次數，就其所犯數罪為整體非難評價
    ，定其應執行之刑如主文所示。至本件附表編號1至16所示
    之罪，受刑人雖已執行完畢，有本院被告前案紀錄表附卷可
    佐，惟此部分既與附表編號17至18所示之罪合於數罪併罰之
    要件，揆諸前揭說明，仍應就附表編號1至18之數罪合併定
    其應執行之刑，檢察官就已執行之附表編號1至16所示部分
    ，於換發執行指揮書時，將予以扣除，附此敘明。
據上論斷，應依刑事訴訟法第477條第1項，刑法第2條第1項但書
、第53條、第51條第5款，修正後刑法第50條第2項，裁定如主文
。
中　　華　　民　　國　　109 　年　　1 　　月　　13　　日
                  刑事第八庭    審判長法　官  陳世宗
                                      法　官  吳勇毅
                                      法　官  呂寧莉
以上正本證明與原本無異。
不得抗告。
                                      書記官  賴資旻
中　　華　　民　　國　　109 　年　　1 　　月　　14　　日